【裁判字號】    98,易,1435
【裁判日期】    980713
【裁判案由】    贓物等
【裁判全文】
臺灣板橋地方法院刑事判決              98年度易字第1435號
聲  請  人  臺灣板橋地方法院檢察署檢察官
被      告  甲○○
上列被告因贓物等案件，經檢察官聲請以簡易判決處刑（98年度
偵字第9633號），本院認不宜以簡易判決處刑（98年度簡字第
3849號），改依通常程序審理，並判決如下：
      主  文
甲○○行使偽造特許證汽車車牌，足以生損害於公眾及他人，累
犯，處拘役伍拾日，扣案偽造之「七八九六－ＶＥ」號汽車車牌
貳面沒收。
被訴收受贓物部分無罪。
      事  實
一、甲○○曾因肅清煙條例案件，分別經臺灣高等法院以84年度
    上訴字第869 號判決有期徒刑8 年及本院以83年度訴字第13
    57號判處有期徒刑3 年8 月，並經定應執行有期徒刑11年確
    定，入監服刑後於88年2 月12日縮短刑期假釋出監，又於民
    國92年間因貪污治罪條例案件，經臺灣臺中地方法院判處有
    期1 年2 月確定。而其上開假釋經撤銷後與前開貪污案件經
    臺灣臺中地方法院以96年度聲減字第3356號分別減刑為有期
    徒刑8 年、1 年10月、7 月，應執行有期徒刑9 年2 月確定
    ，嗣於97年2 月15日縮刑期滿執行完畢。詎其猶不知戒慎，
    明知年籍不詳之成年男子所販售之「7896-VE 」汽車車牌2
    面係偽造，竟於97年10月間在不詳地點以新臺幣（下同）4,
    000 元之代價購買後，懸掛於其所使用之車號6T-5377 號自
    小客車上而行使，足生損害於公路監理機關對於車輛管理之
    正確性及偽造車號之有權使用人。嗣於98年3 月27日17時25
    分許，為警在臺北縣三重市○○路○ 段101 巷113 號停車格
    發現懸掛上開偽造車牌之自小客車而查獲，並扣得該偽造車
    牌2 面。
二、案經臺北縣政府警察局板橋分局報請臺灣板橋地方法院檢察
    署檢察官偵查後聲請以簡易判決處刑，本院改依通常程序審
    理。
      理  由
壹、程序方面
    本件當事人對於本件各項證據方法之證據能力均無意見，且
    本院審酌各證據方法作成時之情況，認為並無不適當之情事
    ，依刑事訴訟法第159 條之5規定，自得作為證據。
貳、實體方面
甲、有罪部分:
一、上揭犯罪事實，迭據被告甲○○於警詢、偵查及本院審理中
    均坦承不諱，並經證人即本案查獲警員黃煒欽於本院98年6
    月1 日訊問時證述明確，復有偽造之「7896-VE 」汽車車牌
    2 面扣案可佐，本件事證明確，被告犯行堪以認定。
二、按汽車牌照為行車之許可憑證，屬於刑法第212 條所列之特
    許證，被告將其購買之偽造車牌2 面懸掛其駕駛之自用小客
    車車身上而行使之，核其所為係犯刑法第216 條、第212 條
    之行使偽造特許證罪。又被告前有事實欄所載之論罪科刑及
    執行完畢紀錄，有臺灣高等法院被告前案紀錄表在卷足憑，
    其於上開期徒刑執行完畢後，5 年以內故意再犯最重本刑有
    期徒刑以上之本罪，為累犯，應依刑法第47條第1 項規定加
    重其刑。爰審酌被告之品行、智識程度、行使偽造之車牌對
    他人、監理機關所造成之損害程度，以及被告犯罪後坦承犯
    行，尚有悔意等一切情狀，量處如主文所示之刑，並諭知易
    罰金之折算標準。扣案偽造之車號7896-VE 號車牌2 面，係
    被告所有，供其犯本件行使偽造特許證所用之物，業據其陳
    明在卷，爰依刑法第38條第1 項第2 款規定宣告沒收之
乙、無罪部分:
一、 公訴意旨另以: 被告甲○○明知姓名不詳之成年男子所販
     售偽造之「7896-VE 」汽車車牌2 面係來路不明贓物，竟
     基於故買贓物之犯意，以4,000 元之之代價購入，因認被
     告另涉犯刑法第349 條第1 項之收受贓物罪嫌。
二、按犯罪事實應依證據認定之, 無證據不得認定其犯罪事實，
    不能證明被告犯罪者, 應諭知無罪之判決，刑事訴訟法第15
    4 條第2 項及第301 條第1 項定有明文。次按刑法上之贓物
    罪，原在防止因竊盜、詐欺、侵占各罪被奪取或侵占之物難
    於追及或回復，故其前提要件，必須犯前開各罪所得之物，
    始得稱為贓物，最高法院著有41年台非字第36號判例可稽。
    再被告之自白雖得為證據，但須與事實相符者，方得採為證
    據，故被告雖經自白，仍應調查其他必要之證據，以察其與
    事實是否相符，苟無法證明其與事實相符，根本即失其證據
    之證明力，自不得採為判斷事實之根據（最高法院著有46年
    台上字第809 號判例足參）。
三、公訴人認被告涉有收受贓物犯行，無非係以被告在警詢及偵
    查中之自白為其主要論據。然訊據被告於本院審理中已堅詞
    否認贓物犯行，辯稱: 伊購買之車牌僅係偽造並非贓物等語
    。查: (一)本件「7896-VE 」汽車車牌2 面，是否為被告以外
    之人因犯竊盜、詐欺、侵占罪等罪所得之「贓物」，公訴人
    就此事實並未舉證以實其說，逕以該2 面車牌係來路不明之
    「贓物」，即認被告有收受贓物之犯行提起公訴，已有未洽
    。(二)況本院經調取「7896-VE 」車號之汽車車籍資料核閱後
    ，發現該車籍於「牌照狀態」欄顯示為正常，有車號查詢汽
    車車籍資料1 紙附卷可稽。而本案承辦警員黃煒欽於本院98
    年6 月1 日訊問時亦到庭證稱: 「（問: 本件的證物是否有
    送監理機關鑑定為偽造或變造的？）沒有。本件很明顯是偽
    造的。因為一般的車牌會有烙印的凹痕，而本件沒有，又當
    時的承辦人有查詢車牌7896VE並沒有失竊的紀錄，所以確定
    車牌是偽造的」等語，足認本件查扣之「7896-VE 」汽車車
    牌2 面，應非被告以外之人因犯竊盜、詐欺、侵占罪等罪所
    得之物，被告買受本件偽造車牌之行為，依照前開說明，顯
    與贓物罪之前提要件不合。
四、綜上所述，公訴人所舉之證據，既不足證明被告確有公訴人
    所指之收受贓物犯行，此外本院復查無其他積極證據足認被
    告有何贓物行為，揆諸前揭條文規定，就此部分應為被告無
    罪之諭知。
據上論斷，應依刑事訴訟法第452 條、第299 條第1 項前段、第
301 條第1 項前段，刑法第216 條、第212 條、第47條第1 項、
第38條第1 項第2 款，刑法施行法第1 條之1 ，判決如主文。
本案經檢察官江耀民到庭執行職務。
中    華    民    國    98    年    7     月    13    日
                刑事第二十二庭  審判長法  官  古 秋 菊
                                      法  官  徐 蘭 萍
                                      法  官  陳 昭 筠
上列正本證明與原本無異。
如不服本判決，應於判決送達後10日內敘明上訴理由，向本院提
出上訴狀 (應附繕本) ，上訴於臺灣高等法院。其未敘述上訴理
由者，應於上訴期間屆滿後20日內向本院補提理由書「切勿逕送
上級法院」。
                                      書記官  王元佑
中    華    民    國    98    年    7     月    14    日
附錄本案論罪科刑法條全文：
刑法第212條
偽造、變造護照、旅券、免許證、特許證及關於品行、能力服務
或其他相類之證書、介紹書，足以生損害於公眾或他人者，處1
年以下有期徒刑、拘役或3 百元以下罰金。
刑法第216條
行使第210 條至第215 條之文書者，依偽造、變造文書或登載不
實事項或使登載不實事項之規定處斷。


司法院資訊處製作；財團法人民間司法改革基金會備份。
